【裁判字號】    95,交聲,271
【裁判日期】    950605
【裁判案由】    違反道路交通管理處罰條例聲明異議
【裁判全文】
臺灣士林地方法院交通事件裁定         95年度交聲字第271號
原處分機關  交通部公路總局台北區監理所
異議人即
受處分人    甲○○
                      樓
上列受處分人因違反道路交通管理處罰條例案件，對於臺北市交
通事件裁決所於民國95年3 月30日所為之北市裁二字第裁22─AE
U108967 號處分（原處分案號：臺北市政府警察局舉發違反道路
交通管理事件通知單北市警交字第AEU108967 號）聲明異議，本
院裁定如下：
    主  文
異議駁回。
    理  由
一、按汽車駕駛人，爭道行駛有左列情形之一者，處新臺幣（下
    同）600 元以上1800元以下罰鍰：（13）機器腳踏車，不在
    規定車道行駛者。又汽車駕駛人，駕駛汽車有違反本條例汽
    車駕駛人，駕駛汽車有違反本條例之行為，經交通勤務警察
    或依法令執行交通稽查任務人員制止時，不聽制止或拒絕停
    車接受稽查而逃逸者，除按各該條規定處罰外，處新臺幣30
    00元以上6000元以下罰鍰，道路交通管理處罰條例第45 條
    第13款、第60條第1 項定有明文。
二、原處分意旨略以：本件異議人即受處分人甲○○於民國95年
    2 月13日上午8 時5 分許，騎乘車號BIB ─936 號重型機車
    由北往南方向行駛於臺北市○○路○ 段內側禁行車道上，行
    經前開路段欲左轉民族東路時，經員警以手勢並鳴笛示意停
    車接受稽查，惟甲○○卻不理會員警指揮而加速逃逸，而經
    臺北市政府警察局大同分局逕行舉發「機車行駛禁行車道，
    經警鳴笛攔停拒絕停車加速逃逸」之違規，依道路交通管理
    處罰條例第60條第1 項規定，裁處罰鍰3000元，並記違規點
    數1 點。
三、聲明異議意旨略以：當時伊雖有看見員警手勢，但未聽到鳴
    笛，也不知員警手勢為攔停之意故才逕自離去，其並未有逃
    逸之情，爰依法聲明異議云云。
四、本件異議人甲○○固不否認其於前揭時、地騎乘車輛行駛於
    內側禁行機車道上之事實，惟矢口否認有何拒絕停車接受稽
    查而逃逸之情，並以前揭情詞置辯。經查，異議人上開騎乘
    機車行駛於禁行車道及事後經警攔檢拒絕停車而逃逸之事實
    ，有臺北市政府警察局95年2 月13日北市警交字第AEU10896
    6 、AEU108967 號舉發違反道路交通管理事件通知單影本各
    1 紙在卷可稽。而證人即當場舉發之警員乙○○已到庭結證
    稱：伊當時站在內側車道雙白線執行勤務，看見異議人行駛
    內側車道欲左轉駛向民族東路，伊看見後走到斑馬線比手勢
    並鳴笛準備將異議人攔下來，但其卻加速往民族東路方向逃
    逸; 伊確定異議人有看見攔停的手勢，且鳴笛時雙向車道都
    聽得到，何況是行駛於單向車道，異議人應該聽得到鳴笛的
    聲音等語明確。查異議人既承認有行駛於禁行車道並看見員
    警即證人乙○○手勢之事實，則應可認知證人有攔停舉發違
    規事實之意，且警方之鳴笛聲響巨大，乃為眾所皆知之事實
    ，異議人是辯稱未聽見，已與常情有違。況衡諸證人乙○○
    為臺北市政府警察局大同分局之警員，僅係於依法執行勤務
    時，適時發現異議人騎乘機車行駛於禁行車道之違規事實後
    ，上前攔停不成而舉發本件異議事實，其與異議人素不相識
    ，復無怨隙，應無甘冒觸犯偽證之罪責，故意構詞誣陷異議
    人之必要，茍無其他積極證據可佐，已難認其有何濫行舉發
    違規之情形，故其所為之前揭證言，堪予採信。另依道路交
    通管理處罰條例科處行政罰事件，依據公法爭議之舉證責任
    分配法則，固應先由行政機關就其業已履踐相關正當法律程
    序，以及人民應受處罰之客觀違反法令行為，負證明之責，
    受處罰人就行政機關已為相當證明之前開事項，若主張欠缺
    主觀歸責條件或為其他抗辯，亦須就其所辯提出反證。惟行
    政機關對於前開應為舉證事項，並非不得以執行查察取締勤
    務人員，依據調查人證之程序，使就親歷事實提供不可替代
    之證明方法。受處罰人就該證人所述見聞經過之真實性倘有
    質疑，除依法定交互詢問程序加以檢驗外，亦不得僅因證人
    之個人身分、地位或與當事人之關係而謂其不得作證，或憑
    己意指為必須代以其他特定之證據方法，此在證人業已具結
    願依偽證罰則擔保證言可信之場合，尤屬當然。從而本件異
    議人既未就執勤員警之舉發有誤提出相關證據以供調查，本
    院復查無何證據足資證明證人乙○○有捏造事實違法取締之
    情事，則執勤警員本其維護交通秩序、公眾安全職責所為之
    舉發，自應受到合法、正確之推定。是異議人前開所辯，尚
    無足採，其確有前述騎乘機車行駛禁行車道，經警鳴笛攔停
    拒絕停車加速逃逸之交通違規事實至為明確，洵堪認定。從
    而原處分機關依道路交通管理處罰條例第60條第1 項之規定
    ，裁處異議人罰鍰3000元，核無不當。本件異議為無理由，
    應予駁回。
五、據上論斷，應依道路交通案件處理辦法第19條裁定如主文。
中    華    民    國    95    年    6     月    5     日
                  交通法庭法  官  王俊雄
以上正本證明與原本無異。
如不服本裁定，應於送達後5 日內，向本院提出抗告狀。
                          書記官  許秋莉
中    華    民    國    95    年    6     月    6     日


司法院資訊處製作；財團法人民間司法改革基金會備份。
